【裁判字號】    97,交抗,291
【裁判日期】    970617
【裁判案由】    聲明異議
【裁判全文】
臺灣高等法院高雄分院刑事裁定         97年度交抗字第291號
抗告人  甲○○○
上列抗告人因違反道路交通管理處罰條例聲明異議事件，不服臺
灣高雄地方法院97年度交聲字第678 號中華民國97年5 月12日裁
定，提起抗告，本院裁定如下：
    主  文
抗告駁回。
    理  由
一、原審裁定意旨略以：按受處分人，不服第8條主管機關所為
    之處罰，得於接到裁決書之翌日起20日內，向管轄地方法院
    聲明異議。法院受理前項異議，以裁定為之。不服前項裁定
    ，受處分人或原處分機關得為抗告。但對抗告之裁定不得再
    抗告。道路交通管理處罰條例第87條固有明文。惟於交通裁
    罰聲明異議案件，對交通主管機關所為之裁決，其聲明異議
    權僅限於受裁決人即受處分人，他人並無聲明異議權（即無
    實施聲明異議之權能），惟無聲明異議權之人（即非受處分
    人）若以自己名義聲明異議繫屬於法院，就該具體繫屬於法
    院之交通案件而言，其即為當事人，縱法院以其無聲明異議
    權而駁回其聲明異議，因受裁定之訴訟當事人僅係該無聲明
    異議權而聲明異議之人，應僅該人有抗告權，其他縱係原交
    通裁罰之受處分人，因非受裁定之當事人，亦無抗告權。至
    於道路交通管理處罰條例第87條第3項前段規定之「不服前
    項裁定，受處分人得為抗告」所稱之「受處分人」，應指依
    同條第1項規定提出聲明異議而受裁定之受處分人而言，而
    非謂未受法院裁定之受處分人亦有抗告權。又依道路交通案
    件處理辦法第26條準用刑事訴訟法第408條第1項前段規定，
    道路交通事件原審法院認為抗告不合法律上之程式或法律上
    不應准許，或其抗告權已經喪失者，應以裁定駁回之。經查
    ，本件交通違規案件受處分人固為甲○○○，有高雄市交通
    事件裁決所97年3 月17日高市交裁字第裁32-NO0000000號裁
    決書1 份附卷可稽；惟於本案提出聲明異議者並非甲○○○
    ，而係由劉思妤對上開裁決書聲明異議，並經本院於97年4
    月28日裁定駁回異議，此有聲明異議狀、本院上開裁定書各
    1 份在卷可憑。依前揭說明，甲○○○並非受本院裁定之當
    事人，並無抗告權，其提起本件抗告，於法律上不應准許，
    應予駁回。
二、抗告意旨略以：本案係因先行提起異議之人為抗告人之女劉
    思妤，之後因程序不符，抗告人才又提出異議。惟原審法院
    無視於抗告人所提之異議，仍以抗告人並非當事人等語裁定
    駁回抗告，於法自有未合。查異議人對於所提出之異議並無
    有何程序不符之情形。抗告人之女劉思妤駕駛抗告人所有車
    牌號碼1515-UW號自小客車，於96年11月20日8時22分許，在
    高雄縣大寮鄉○○○路與民貴街口遭警以行車速度超過最高
    規定每小時60公里以上（超速每小時72公里）開單違規告發
    。惟當時正逢上班時間，交通壅塞，劉思妤豈能有超速違規
    之情事，且原審審理時，並未有傳喚舉發之員警到庭提供劉
    思妤上開駕車超速之具體證據，即率予斷定抗告人違規，科
    罰抗告人應接受吊扣行車執照3個月及處罰新台幣8,000元等
    情，自有未予查明事實之處，其裁定自有違誤。
三、本院查，本案提出聲明異議之人係劉思妤，並經原審法院以
    其聲明異議不合法為由，於97年4月28日以97年度交聲字第
    678號駁回其異議，而本件抗告人甲○○○並非上開裁定之
    當事人，並無抗告權，原審裁定認其提起本件抗告於法不應
    准許而駁回，自屬正當。抗告人甲○○○抗告意旨認其程序
    合法而指摘原裁定不當，為無理由，應予駁回。次查，按道
    路交通管理處罰條例之處罰，受舉發違反道路交通管理事件
    之受處罰人，認為受舉發之違規行為應歸責他人者，應於舉
    發違反道路交通管理事件通知單應到案日期前，檢附相關證
    據及足資辨識、通知應歸責人之證明文件，向處罰機關告知
    應歸責人，處罰機關應即另行通知應歸責人到案依法處理。
    逾期未依規定辦理者，仍依本條例各該違反條款規定處罰，
    道路交通管理處罰條例第85條第1項、違反道路交通管理事
    件統一裁罰基準及處理細則第36條規定甚詳。核上開規定之
    立法意旨，無非在將行政處罰歸於實際應負責任之人，以符
    公平正義，並使實際應負責之人能知所警惕避免再犯。惟因
    慮及監理及交通違規之處罰係大量而反覆性之行政行為，處
    罰機關礙於人力、時間之短絀，有時難以一一詳究違規者為
    何人。相較之下受處分人時間、人力較為寬裕，且受處分人
    對於實際駕駛者為何人多知之甚詳，相關證據及證明文件亦
    均在受處分人掌握之中，具有資訊上之優勢。若容許受處分
    人僅泛稱係他人駕駛而不提供足資識別之身分，又或稱為某
    某人所為但不提出證據，則處罰機關勢需耗費大量時間勞力
    調查，仍恐一無所獲，此種責任之分配並非合理。是故立法
    者課與受處分人在期限前提出證明之義務，違反則產生失權
    之效果，不得再申請轉罰，併予敘明。
四、據上論結，應依道路交通案件處理辦法第26條，刑事訴訟法
    第412條，裁定如主文。
中    華    民    國    97    年    6    月    17    日
                 刑事第五庭    審判長法  官  曾永宗
                                     法  官  任森銓
                                     法  官  王伯文
以上正本證明與原本無異。
本件裁定不得再抗告。
中    華    民    國    97    年    6    月    18    日
                                     書記官  陳武悅


司法院資訊處製作；財團法人民間司法改革基金會備份。
